臺灣嘉義地方法院刑事判決　　　　　　　　　　　　　　九十三年度訴字第五三號
　　公　訴　人　臺灣嘉義地方法院檢察署檢察官
　　被　　　告　甲○○
　　指定辯護人　本院公設辯護人　丁○○
右列被告因公共危險等案件，經檢察官提起公訴（九十二年度偵字第八二八九號、九
十三年度偵字第四三一號、第六一０號），本院判決如左：
    主  文
甲○○放火燒燬現供人使用之住宅，未遂，處有期徒刑年捌月。扣案打火機壹個、
汽油桶壹個、內裝之汽油約壹仟毫升及菜刀壹支均沒收。
被訴毀損部分不受理。
    事  實
一、甲○○於民國九十二年十二月二十九日晚間，飲酒後神智仍清楚未達耗弱之狀態
    ，假藉酒意，在與其母共同居住之嘉義縣水上鄉大崙村十六鄰二重溝四號住處外
    面廣場放火，嘉義縣消防局第二大隊水上分隊於當日二十二時二十分許，接獲報
    案前來滅火，甲○○為抗拒逮捕，竟在二樓陽台出言恫嚇：「你們不要進來，如
    果進來，我們同歸於盡」、「不要靠近，再靠近，我就殺你們，大家一起死。」
    等語，且不顧年邁母親在家中睡覺，基於燒燬現供人使用住宅亦不違背其意思之
    未必故意，以汽油潑灑與其母共同居住之前揭住處二樓陽台，點火燃燒，經該分
    隊在一樓噴水滅火進入屋內，由依法執行職務之水上消防分隊分隊長丙○○、及
    義勇消防隊隊員乙○○、賴登松、羅志忠等人進屋破門時，甲○○手持菜刀揮舞
    作勢砍殺，以前揭方式，對依法執行職務之公務員施強暴、脅迫，並致令丙○○
    、乙○○、賴登松、羅志忠心生畏懼。嗣經該分隊於一樓以水柱撲滅二樓火勢，
    該處房屋始未遭燒燬，並由丙○○等人進屋破門後，以消防水柱將甲○○制服。
    當場並查扣打火機一個、內裝有汽油約一千毫升之汽油桶一個及菜刀一支。
二、案經嘉義縣警察局水上分局報請臺灣嘉義地方法院檢察署檢察官偵查起訴。
    理  由
壹、有罪部分：
一、訊據被告甲○○矢口否認有恐嚇、公共危險及對公務員依法執行職務實施強暴、
    脅迫犯行，辯稱：當時已經喝醉了，是在一樓燒雜草、樹葉，不小心燒到二樓陽
    台，沒有說恐嚇的話，消防人員一進門就拿水柱噴伊，伊沒有拿菜刀揮舞云云。
    經查：
  (一)被告前揭犯行，業經其於警詢中自承：「（於二樓扣案汽油桶）是用它裝汽油及
    潑灑汽油」、「是我用打火機點燃的」、「（扣案菜刀是否為警方及消防隊員進
    到二樓房間看到你手持揮舞之菜刀）是那把菜刀沒錯」等語；於偵查中亦坦承：
    「汽油潑在空地及二樓陽台」等語，於檢察官聲請羈押於本院訊問時亦自白：「
    （在住處放火？）有」、「汽油是我機車加完油後剩下的，我只有倒在二樓的陽
    台」、「（用打火機點燃汽油？）對」等語（見警卷第一頁反面、第三頁反面；
    九十二年度偵字第八二八九號偵查卷第十六頁；九十二年聲羈字第一三二號第五
    頁），且據證人即到場救火之乙○○到庭結證稱：「我到的時候樓下的火已經熄
    滅了，二樓的火是被告站在陽台跟我們說不要靠近，靠近的話要給我們好看，要
    同歸於盡，這時候才再點火。」、「（被告是否確實有說「不要靠近，在靠近，
    我就殺你們，大家一起死」？）有，接著他就拿汽油桶在陽台點火。」、「我們
    用水柱將二個著火地點撲滅，然後進去屋內喊話，被告說如果進去裡面，要給我
    們好看，我們從一樓佈水線拉到二樓，打破被告的房間，破門之後看到被告拿刀
    子，並且亂揮，我們就用水柱壓制，然後把他制服」等語；證人即消防分隊長丙○○於本院審理時亦證稱：「我們一進門先看到他拿著菜刀揮舞著，我們才以水
    柱噴他」等語，核與證人即至現場救火之證人賴登松、羅志忠二人於警詢中證述
    進入房間時被告手持菜刀作勢砍人之情節相符（見九十二年度偵字第八二八九號
    偵查卷第二八頁反面、第三十頁反面）。此外並有現場二樓火勢、滅火後現場照
    片共六幀及扣案物照片二幀在卷，打火機一個、內裝有汽油約一千毫升之汽油桶
    一個、及菜刀一支扣案，復有扣押書及委託中國石油股份有限公司油品行銷事業
    部嘉南營業處保管前揭扣案汽油之委託書一張可資參佐。被告前揭對公務員依法
    執行職務實施強暴、脅迫及恐嚇犯行均堪認定，又被告於二樓陽台潑灑汽油點火
    燃燒後，經即時噴水撲滅等情，亦據證人乙○○證述在卷，並有前揭現場照片可
    佐，被告放火之公共危險犯行，應屬未遂。
  (二)本案係由消防人員到達被告家一樓門前滅火後，被告為抗拒逮捕，在二樓陽台出
    言恫嚇：「你們不要進來，如果進來，我們同歸於盡」、「不要靠近，再靠近，
    我就殺你們，大家一起死。」等語，隨即在住處二樓陽台，潑灑汽油點火燃燒，
    該分隊先從一樓噴水滅二樓陽台火勢後，才進入屋內，至被告房間破門時，被告
    手持菜刀揮舞做勢砍殺，消防人為立即以水注壓制被告等情，業經證人乙○○、
    丙○○於本院審理時證述明確，已如前述，則被告係抗拒逮捕出言恐嚇前揭消防
    人員不要靠近後，而為放火及持刀揮舞之行為，堪予認定。辯護意旨認被告拿刀
    舉動非妨害公務之意云云，尚難採憑。
  (三)又被告固辯稱酒醉云云，證人丙○○亦證稱制服被告時，精神狀況不穩定，有反
    抗還大聲叫，且有聞到酒味等語；證人乙○○亦證稱：有發現被告精神不好，感
    覺被告有喝酒，現場有看到酒瓶等語，然飲酒後是否陷於精神耗弱狀態，仍應綜
    合行為人行為時各種主客觀情形為斷，本案被告當時出言恐嚇消防人員「要同歸
    於盡、大家一起死」後，果點火燃燒，持刀揮舞，且據證人乙○○於本院證詞，
    被告於二樓陽台點火經噴水滅火時，尚知跑回房內，且於案發後翌日即九十二年
    十二月三十日接受警詢及檢察官偵查時，被告對其以汽油潑灑二樓陽台、以打火
    機點火及持扣案菜刀之事實，均能具體清楚陳述，已如前述，顯見被告為前開行
    為之際，並未因飲酒致其精神對於外界事務全然缺乏知覺理會及判斷作用，而無
    自由決定意思之能力，或較普通人之平均程度顯然減退，達於心神喪失或精神耗
    弱程度，自難僅以被告行為前曾飲酒，即採為有利於被告之認定，辯護意旨認有
    被告係於酒後精神耗弱所為，符合刑法第十九條第二項得減輕其刑之適用云云，
    亦不足採。
  (四)辯護意旨雖認被告係酒後鬧事，無放火燒燬現供人住宅故意云云，然被告所在屋
    內有木製家具，被告將裝有汽油之汽油桶置於房內，且被告母親當時在房內睡覺
    乙節，業據被告自承及證人乙○○證述在卷，並有前揭現場照片可佐，則以被告
    係智識成熟之成年人，其對於潑灑汽油點火燃燒，將可能因汽油液體引流燒及屋
    內木製家具及易燃之汽油桶，乃致延燒整棟房屋乙節，自難諉為不知，其預見此
    情，猶執意潑灑汽油，於二樓陽台點燃火勢，足見被告就燃燒二樓陽台後，延燒
    該棟房屋並不違背其本意，其有燒燬該住宅之未必故意，堪予認定。
  (五)綜上，被告甲○○為抗拒逮捕，有出言恐嚇消防人員、放火燒燬其與母親同住之
    住宅未遂，及對依法執行職務之消防人員實施強暴、脅迫等犯行無疑。被告前揭
    所辯，均係避重就輕，飾卸之詞無足採信。
二、是核被告甲○○所為，係犯刑法第一百七十三條第三項、第一項放火燒燬現供人
    使用之住宅未遂罪、第一百三十五條第一項對於公務員依法執行職務實施強暴、
    脅迫罪、第三百零五條恐嚇罪。其所犯上開三罪間，有方法目的之牽連關係，應
    依牽連犯規定從較重之放火燒燬現供人使用之住宅未遂罪處斷，並依刑法第二十
    六條前段之規定，按既遂犯之刑度減輕其刑。公訴意旨認被告所為，係一行為犯
    刑法第一百三十五條、第三百零五條，為想像競合犯，從一重之刑法第一百三十
    五條第一項處斷，且所犯上開刑法第一百七十三條第三項、第一項與第一百三十
    五條第一項罪間，犯意各別，行為互殊，犯罪構成要件不同，應分論併罰。惟公
    訴意旨認被告於放火後始出言恐嚇，已有誤會，且被告係為抗拒逮捕而有出言恫
    嚇、潑灑汽油點火燃燒及對執行職務公務員施以脅迫之行為，均如前述，公訴意
    旨上開認定，容有未洽，附予敘明。爰審酌被告犯罪之動機為拒捕，竟以放火、
    持刀等激烈且不當之手段，恐嚇執行公務之公務員，並妨害國家公權力之行使等
    犯罪所生之損害，暨犯後飾詞卸責，未見悔意等一切情狀，量處如主文所示之刑
    ，以示懲儆。扣案打火機一個、內裝有汽油約一千毫升之汽油桶一個及菜刀一支
    均係被告所有，且為供被告犯罪所用之物，均據被告陳明在卷，併依刑法第三十
    八條第一項第二款宣告沒收。
貳、不受理部分：
一、公訴意旨另以：被告甲○○與陳桂心係鄰居關係，二人感情不睦，甲○○竟基於
    毀損他人所有物之概括犯意，於附表所示之時間，前往陳桂心位於嘉義縣水上鄉
    大崙村十六鄰二重溝二之十號住處，連續多次毀損如附表所示之物，致令該等物
    品喪失其效用。案經陳桂心告訴，因認被告甲○○所為，係犯刑法第三百五十四
    條毀損罪嫌等語。
二、按告訴乃論之罪，告訴人於第一審辯論終結前，得撤回其告訴；又告訴經撤回者
    ，應諭知不受理之判決，刑事訴訟法第二百三十八條第一項、第三百零三條第三
    款分別定有明文。
三、經查告訴人陳桂心告訴被告涉嫌毀損案件，公訴人認被告所為，係犯刑法第三百
    五十四條毀損罪嫌，而該罪依同法第三百五十七條之規定，須告訴乃論。茲據告
    訴人陳桂心於第一審辯論終結前，具狀撤回對被告之告訴，有刑事撤回狀一紙在
    卷可稽。揆諸上開條文，自應為不受理之判決。
據上論斷，應依刑事訴訟法第二百九十九條第一項前段、第三百零三條第三款，刑法
第一百七十三條第三項、第一項、第一百三十五條第一項、第三百零五條、第五十五
條、第二十六條前段、第三十八條第一項第二款，罰金罰鍰提高標準條例第一條前段
，判決如主文。
本案經檢察官陳昭廷到庭執行職務。
中      華      民      國    九十三    年      四      月      八      日
                              臺灣嘉義地方法院刑事第三庭
                                  審判長法官  沈  福  財
                                        法官  朱  美  璘
                                        法官  陳  端  宜
右正本證明與原本無異。
如不服本判決，應於判決送達後十日內向本院提出上訴狀( 應附繕本 )。告訴人或被
害人如對於本判決不服者，應具備理由請求檢察官上訴，其上訴期間之計算係以檢察
官收受判決正本之日期為準。
中      華      民      國    九十三    年      四      月      八      日
                                      書記官  李  佳  惠
附表
  ┌───┬─────────┬────────────────────┐
  │編號  │犯罪時間          │毀損方法與遭毀損之物                    │
  ├───┼─────────┼────────────────────┤
  │一    │九十二年十二月二十│以菜刀砍陳桂心住處廚房鋁門，致鋁門產生約│
  │      │四日十九時三十分  │八公分之裂痕。                          │
  │      │                  │                                        │
  ├───┼─────────┼────────────────────┤
  │二    │九十二年十二月二十│以磚塊投擲陳桂心住處三樓落地窗，造成其中│
  │      │五日凌晨二時及凌晨│一片落地窗玻璃產生裂痕                  │
  │      │五時              │                                        │
  ├───┼─────────┼────────────────────┤
  │三    │九十二年十二月二十│以磚塊投擲陳桂心住處三樓浴室窗戶，致該紗│
  │      │五日              │窗及窗戶破一個洞                        │
  ├───┼─────────┼────────────────────┤
  │四    │九十二年十二月二十│以磚塊及生鏽鐵片投擲陳桂心住處三樓浴室窗│
  │      │五日二十二時      │戶及三樓落地窗，造成落地窗一片玻璃整個裂│
  │      │                  │開及浴室兩個窗戶玻璃全部破掉，三樓樓梯間│
  │      │                  │牆壁產生一小坑洞。                      │
  ├───┼─────────┼────────────────────┤
  │五    │九十二年十二月二十│以鐵棍擊打陳桂心住宅廚房鋁門凹陷，並擊打│
  │      │七日十三時二十分  │陳桂心停放屋前車牌號碼ＱＴＱ─四五一號輕│
  │      │                  │型機車之擋泥板及車牌，致該擋泥板裂開、車│
  │      │                  │牌凹陷。                                │
  └───┴─────────┴────────────────────┘
如不服本判決，應於判決送達後十日內，向本院提出上訴。
附錄論罪科刑法條
刑法第一百三十五條第一項：
對於公務員依法執行職務時，施強暴脅迫者，處三年以下有期徒刑、拘役或三百元以
下罰金。
刑法第一百七十三條：
放火燒燬現供人使用之住宅或現有人所在之建築物、礦坑、火車、電車或其他供水、
陸、空公眾運輸之舟、車、航空機者，處無期徒刑或七年以上有期徒刑。
失火燒燬前項之物者，處一年以下有期徒刑、拘役或五百元以下罰金。
第一項之未遂犯罰之。
預備犯第一項之罪者，處一年以下有期徒刑、拘役或三百元以下罰金。
刑法第三百零五條：
以加害生命、身體、自由、名譽、財產之事，恐嚇他人致生危害於安全者，處二年以
下有期徒刑、拘役或三百元以下罰金。
